---
title: "Gráfico de WordCloud o Tag Cloud"
author: "Luis Armando Méndez Espinosa"
date: "2026-03-24"
output: html_document
---

#### * Surge a inicios de los años 2000, se utiliza para visualizar la popularidad de etiquetas o tags

#### * El termino Tag Cloud fue creado por Thomas Vander Wal en 2004, posteriormente evolucionó hacia Word Cloud

#### * Admite texto libre y no estructurado, requiere el conteo de la frequencia de la aparición de cada palabra

#### * Es muy intuitiva y fácil de interpretar, permite identificar rápidamente los temas principales o las palabras dominantes y ofrece una comunicación visual rápida

#### * Como inconvenientes encuentro que puede ser engañosa ya que la frecuencia de aparición de una palabra no es igual a su importancia real, además las palabras largas suelen parecer mas importantes, se presenta un sesgo visual por diseño

#### * Las aplicaciones comunes suelen ser análisis de comentarios, opiniones o reseñas de clientes, exploración de noticias, análisis de tendencias en redes sociales


### Ejemplo en Lenguaje R

```{r configurar, echo=FALSE, message=FALSE, warning=FALSE}
knitr::opts_chunk$set(echo = TRUE)
```

##### Cargar librerías

```{r librerias, message=FALSE, warning=FALSE}
library( readr )
library( dplyr )
library( wordcloud2 )
```

##### Cargar los datos del archivo CSV de ejemplo

```{r datos, message=FALSE, warning=FALSE}
palabras <- read_csv("~/Documents/Educación/Maestría UOC/3) Visualización de Datos/PEC 2/PEC2/palabras.csv")
```

##### Crear el gráfico mediante la función WordCloud2

```{r graficar, message=FALSE, warning=FALSE}
wordcloud2( palabras, 
    size            = 1, 
    minSize         = 0, 
    gridSize        = 0,
    fontFamily      = 'Segoe UI', 
    fontWeight      = 'bold',
    color           = 'random-dark', 
    backgroundColor = "white",
    minRotation     = -pi/4, 
    maxRotation     = pi/4, 
    shuffle         = TRUE,
    rotateRatio     = 0.4, 
    shape           = 'diamond', 
    ellipticity     = 0.65
    )
```
